臺灣板橋地方法院刑事裁定　　　　　　 100年度聲減字第12號
聲　請　人　臺灣板橋地方法院檢察署檢察官
受?刑?人　黃俊皓
上列受刑人因犯動產擔保交易法等案件，已經判決罪刑確定，聲
請人聲請減刑及定其應執行之刑（100年度聲減字第11號），本
院裁定如下：
    主  文
黃俊皓所犯如附表編號1 所示之罪，減刑詳如附表編號1 所載，
並與其所犯如附表編號2 至4 所示已減刑之罪所處之刑，定應執
行有期徒刑捌月。
    理  由
一、聲請意旨略以：受刑人黃俊皓於附表所列日期犯如附表所列
    之罪，經如附表所列之法院判處如附表所列之刑確定在案。
    ，經查其所上開各罪，犯罪時間均在民國96年4 月24日以前
    ，所犯如附表所列編號第1 號之罪，核與中華民國96年罪犯
    減刑條例第2 條第1 項第3 款規定相符，請依同條例第8條
    第1 項、第3 項聲請裁定減刑，而其所犯各餘罪均已減刑，
    惟仍應依同條例第12條規定定其應執行刑等語。
二、按刑法第2 條第1 項規定：「行為後法律有變更者，適用行
    為時之法律。但行為後之法律有利於行為人者，適用最有利
    於行為人之法律」。而刑法第51條業於94年1 月7 日修正公
    布，並於95年7 月1 日施行，修正前刑法第51條第5 款規定
    ：「數罪併罰，分別宣告其罪之刑，依左列各款定其應執行
    者：宣告多數有期徒刑者，於各刑中之最長期以上，各刑合
    併之刑期以下，定其刑期。但不得逾20年」；修正後刑法第
    51條第5 款規定：「宣告多數有期徒刑者，於各刑中之最長
    期以上，各刑合併之刑期以下，定其刑期。但不得逾30年」
    ；茲經比較結果，就受刑人所犯如附表所示之罪，修正後刑
    法並非較有利於受刑人，故依刑法第2 條第1 項前段之規定
    ，仍應依受刑人行為時之法律即修正前刑法第51條之規定，
    定其應執行之刑。
三、次按中華民國96年罪犯減刑條例第8 條第1 項規定：「依本
    條例應減刑之罪，已經判決確定尚未執行或未執行完畢者，
    由檢察官或應減刑之人犯聲請最後審理事實之法院裁定之」
    。再按被告犯應併合處罰之數罪，經法院分別判處有期徒刑
    確定，並依檢察官之聲請，以裁定定其數罪之應執行刑確定
    ，該數罪是否執行完畢，係以所定之刑是否全部執行完畢為
    斷，其在未裁定前已先執行之有期徒刑之罪，因嗣後合併他
    罪定應執行刑之結果，檢察官所換發之執行指揮書，係執行
    應執行刑，其前已執行之有期徒刑部分，僅應予扣除，不能
    認為已執行完畢（參考最高法院94年度台非字第249 號判決
    ），又犯罪之一部分所科之刑如業經執行完畢，仍不得因此
    而認檢察官之聲請為不合法予以駁回，至已執行部分應如何
    處理，係檢察官指揮執行問題，與定應執行刑之裁定無涉，
    最高法院著有94年度臺抗字第47號裁定、93年度臺抗字第62
    1 號裁定可資參照；查受刑人黃俊皓所犯附表編號1 之罪刑
    部分，雖前於95年11月1 日易科罰金執行完畢，另黃俊皓所
    犯附表編號2 、3 之罪刑部分，則於97年2 月6 日執行完畢
    ，然黃俊皓所犯附表編號4 之罪刑部分則尚未執行等情，有
    台灣高等法院被告前案紀錄表在卷可稽，茲黃俊皓所犯如附
    表所示之罪，既屬應併合處罰之數罪而得定應執行之刑，依
    諸前揭條例、最高法院判決意旨，本件應認為受刑人黃俊皓
    所犯附表編號1 之罪刑部分，合於中華民國96年罪犯減刑條
    例第8 條第1 項所規定聲請減刑之要件。
四、又刑法第2 條第3 項固規定：「處罰或保安處分之裁判確定
    後，未執行或執行未完畢，而法律有變更，不處罰其行為或
    不施以保安處分者，免其刑或保安處分之執行。」，而受刑
    人黃俊皓所犯如附表編號1 所示違反動產擔保交易法第38條
    之罪部分，則因動產擔保交易法第五章罰則（即第38條至第
    40條）部分，於96年7 月11日公布廢止，於同年月13日生效
    ，但本案受刑人黃俊皓因犯動產擔保交易法第38條所處之刑
    係屬已先執行，即與刑法第2 條第3 項規定之「未執行或執
    行未完畢」不相符合，自無適用該規定可言，因此，受刑人
    黃俊皓所處之刑，附表編號1 部分，雖已先執行，但應執行
    刑部分並未執行完畢，依上開規定及說明，應將附表編號1
    部分予以減刑後，再與編號2 至4 部分（已經減刑）定應執
    行刑，如此，較有利於受刑人黃俊皓，否則，動產擔保交易
    法第38條條文廢除後，受刑人黃俊皓反而不得減刑並定執行
    刑，對之反而不利，即非事理之平。
五、查本件受刑人因犯動產擔保交易法等案件，先後經法院分別
    判處如附表所示之刑（其所犯各案件之罪名、宣告刑、犯罪
    日期、偵查機關年度案號、最後事實審暨確定判決之法院、
    案號、判決日期等，詳如附表所示），均經分別確定在案，
    有本院95年度簡字第2688號、臺灣高等法院94年度上訴字第
    852 號刑事判決書、本院98年度訴字第1134號刑事判決書及
    前揭臺灣高等法院被告前案紀錄表等附卷可稽；茲檢察官聲
    請如附表所列編號第1 號之罪，核與中華民國96年罪犯減刑
    條例第2 條第1 項第3 款規定相符，請依同條例第8 條第1
    項、第3 項裁定減刑，而其所犯各餘罪均已減刑，惟仍請應
    依同條例第12條規定定其應執行刑等語，本院審核認聲請為
    正當，爰予准許，是本件應依上開規定將附表編號1 部分予
    以減刑後，再與附表編號2 至4 部分所示已減刑之罪刑，依
    修正前刑法第51條規定定應執行刑，以利受刑人，至本件附
    表編號1 至3 已執行部分應如何折抵合併所應執行之刑期，
    係檢察官指揮執行問題，與定應執行刑之裁定無涉，業如上
    述；另數罪併罰中之一罪，依刑法規定得易科罰金，若因與
    不得易科之他罪併合處罰結果而不得易科罰金時，原可易科
    部分所處之刑，自亦無庸為易科折算標準之記載，業經司法
    院釋字第144 號、院字2702號解釋在案，最高法院40年台非
    字第12號判例、87年台非字第4 號判決亦有相同意旨，次查
    中華民國96年罪犯減刑條例第9 條明定「犯最重本刑為5 年
    以下有期徒刑以下之刑之罪，依本條例規定減為6 個月以下
    有期徒刑或拘役之宣告者，應於為減刑時，併諭知易科罰金
    之標準」，因此依反面解釋可知，若所犯之罪非「最重本刑
    為5 年以下有期徒刑以下之刑之罪」者，縱然減刑為6 個月
    以下有期徒刑，仍無諭知易科罰金之餘地，茲本件受刑人所
    犯附表編號2 之犯行為幫助常業竊盜罪，而修正前刑法第32
    2 條常業竊盜罪之法定刑為「1 年以上7 年以下有期徒刑。
    」，是本件受刑人所犯附表編號2 之幫助常業竊盜罪，因之
    前雖經台灣高等法院以96年度聲減字第2489號裁定減刑，但
    該部分罪刑減刑後仍不可諭知易科罰金之標準，基此，本件
    受刑人所犯附表編號2 之幫助常業竊盜罪，前經減刑後既不
    得諭知易科罰金之標準，依上開說明，本院就受刑人所犯附
    表編號1 至4 等罪，所定之上開執行刑，自亦無庸為易科罰
    金之諭知，併此敘明。
六、爰依中華民國96年罪犯減刑條例第2 條第1 項第3 款、第8
    條第1 項、第3 項，刑法第2 條第1 項前段、第53條、修正
    前第51條第5 款，裁定如主文。
中    華    民    國   100    年    3     月    9     日
                  刑事第二十庭    法  官  陳明偉
以上正本證明與原本無異。
如不服本裁定，應於裁定送達後5 日內向本院提出抗告狀。
                                  書記官  陳玉心
中    華    民    國   100    年    3     月    9     日